【裁判字號】    89,上易,2376
【裁判日期】    890524
【裁判案由】    恐嚇取財等
【裁判全文】
臺灣高等法院臺中分院刑事判決              民國八十九年度上易字第二三七六號
    上  訴  人
    即  被  告  甲○○
    選任辯護人  秦鴻宣
右上訴人，因恐嚇取財等案件，不服臺灣苗栗地方法院八十八年度易字第一○五一號
，中華民國八十九年五月二十四日第一審判決（起訴案號：臺灣苗栗地方法院檢察署
八十八年度偵字第四六○三、四九四五號），提起上訴，本院判決如左：
    主      文
上訴駁回。
    事實及理由
一、本案經本院審理結果，認第一審判決認事用法及量刑均無不當，應予維持，並引
    用第一審判決書記載之事實、證據及理由（如附件） 。
二、上訴人即被告甲○○在本院未提出其他有利之證據及辯解，其上訴無理由，應予
    駁回。
三、據上論斷，應依刑事訴訟法第三百七十三條、第三百六十八條，判決如主文。
本案經檢察官丙○○到庭執行職務。
中      華      民      國     八十九     年      十      月   三十一   日
                                   臺灣高等法院臺中分院刑事第六庭
                                         審判長法  官  李  文  雄
                                               法  官  陳  嘉  雄
                                               法  官  龔  永  昆
右正本證明與原本無異。
不得上訴。
                                               書記官  陳  麗  玉
中      華      民      國     八十九     年     十一     月     一     日
                                                                        Ｄ
台灣苗栗地方法院刑事判決                        八十八年度易字第一五一號
    公  訴  人  臺灣苗栗地方法院檢察署檢察官
    被      告  甲○○  男二十三歲（民國○○○年○月○○日生）
                        身分證統一編號：Ｋ一二六一八四一九號
                        住苗栗縣三義鄉雙潭村三鄰雙潭五十三之十七號
                林煥松  男十九歲（民國○○○年○月○○○日生）
                        身分證統一編號：Ｋ一二一四四一一一號
                        住苗栗縣三義鄉○○村○○○鄰○○路二八四號
                        居平鎮雙連坡南營區郵政九０八六一附二三０號信箱
右列被告等因恐嚇等案件，經檢察官提起公訴（八十八年度偵字第四六０三、四九四
五號）及移送併辦（八十八年度偵字第五一三七號），本院判決如左：
    主  文
甲○○共同意圖為自己不法之所有，以恐嚇使人將本人之物交付，未遂，處有期徒刑
拾月。
林煥松共同意圖為自己不法之所有，以恐嚇使人將本人之物交付，未遂，處有期徒刑
柒月。緩刑參年。
    事  實
一、甲○○與龔太民（另由台灣高等法院台中分院審理中）共同基於為自己不法所有
    之竊盜、恐嚇取財犯意連絡，於八十八年六月二十一日，在苗栗縣三義鄉雙潭村
    三鄰雙潭五十三之十七號附近山區某處，架設鴿網竊取乙○○所有放飛之賽鴿八
    隻得手，嗣經林煥松得知甲○○與龔太民之恐嚇取財計劃後，三人乃合議於同日
    十四時許，依所竊得之鴿子腳環上所載之電話號碼，推由龔太民打電話給乙○○
    ，對乙○○恐嚇恫稱：如不交付贖款，就要把鴿子殺掉等語，致使乙○○心生畏
    懼，答應於同日十六時許，在苗栗縣三義交流道旁給付新台幣（下同）八千元。
    同日十六時三十分許，在上揭三義交流道旁，龔太民與甲○○、林煥松出面取贖
    時，為警當場查獲龔太民，並扣得鴿子八隻、現金八千元，甲○○、林煥松二人
    則乘隙逃逸。
二、案經苗栗縣警察局苗栗分局報告臺灣苗栗地方法院檢察署檢察官偵查起訴。
    理  由
一、訊據被告林煥松、甲○○均矢口否認有何犯行，被告林煥松辯稱：是在距甲○○
    家不遠之路上，遇到龔太民稱要搭便車往交流道，龔下車後即離去。伊坐在前座
    沒有看到鴿子，也沒有一起去網鴿。當時沒有看到警察，但有看到人拿槍指著伊
    ，但未加理會即加速離去云云。被告甲○○則辯稱：當天他開車載林煥松，在天
    后宮附近遇到龔太民，就載龔太民去三義交流道，龔太民下車後他才看到鴿子，
    要離開時，在後照鏡看到有人拿槍指著他，他就將車開走，翌日看到報紙，才知
    道是警察云云，嗣又翻異前詞，辯稱：「龔有拿鴿子給我看，我沒有參與：：龔
    太民來我家，一直約我去（三義交流道），我腳痛，本來不想去，但他一直約我
    ，所以我就載他去三義交流道：：之前說在天后宮遇到龔太民是不對的，其實是
    在家中一起出發，前面這樣說是怕被列為共犯」云云。
二、經查，前揭事實業據被害人乙○○在偵查中指訴歷歷，証稱：「我於今（二十一
    ）日下午十四時三十分接獲歹徒打我家電話，告知我說我有八隻賽鴿被其網到，
    並向我勒贖一萬六千元贖回，否則將我的賽鴿全部殺掉，經討價還價後歹徒答應
    以八千元讓我將鴿子贖回，之後約十分鐘打電話給我，約定於十六時三十分於三
    義交流道麥當勞前交付贖金：：我於十六時二十分許到達三義交流道麥當勞：：
    看到歹徒在電話中約定之紅色雪鐵龍轎車前來，未掛車牌，我就過去交付贖金，
    歹徒怕有警察，又叫我向南開一百公尺許交易，到達時車上有三人，其中一人提
    鴿子下車將鴿子交給我，我將新台幣八千元，面額一千共八張交給嫌犯手上後，
    警方就到達現場喊「不要動」，嫌犯看到警察就將錢丟到地上拔腿就跑，約跑了
    二十公尺才被警方制服。該紅色雪鐵龍轎車則加速逃逸」（見八十八年六月二十
    一日警訊筆錄）。又於審理中証稱：「被告打電話約時間地點，我有赴約。我到
    地點時被告因怕有警察，就請我往前開一、二百公尺。警察來時看見被告在左車
    窗，即拿槍指著被告。但被告即馬上開車逃跑，警察被拖行近二十公尺才放手：
    ：車子是事前約好為紅色雪鐵龍，被告等說龔太民中途上車應屬不實；鴿籠長三
    尺、寬二尺，體積巨大，放在後車廂，被告等不可能看不到；警察命他們下車時
    ，非常大聲，不可能聽不見」等語，經核與共犯龔太民供稱：「我去山上抓了八
    隻鴿子，是和洪去抓的：：網子是我和洪一起架的，林我就不記得了。我是騎林
    之機車去山上拿鴿子，之後就去洪家，打電話前是在洪的家。我們三人都知道我
    要打電話，但只有我知道電話號碼，網鴿子是我及甲○○二人去網的：：當時我
    們一同前往時，林煥松正好在場，我們問他要去否，他跟我們一起去的。三人一
    起開車去交流道拿錢。車是洪跟別人借的，電話是我打的，車是紅色雪鐵龍，我
    跟對方在電話中有指定紅色雪鐵龍為記號。籠子有三尺長、二尺寬，上面沒有蓋
    布，放在後面行李廂，我坐在後座。我們有跟對方說再往前開二百公尺，因停車
    的地方人比較多，所以叫他往前開到人少的地方，然後我下車至行李廂拿鴿子，
    對方把錢丟下去，警察就來了」及「林煥松確實有參與，但沒有「文峰」這個人
    ，我亂說的」等語，經核所述情節一致，應與事實相符；而証人李雲芳（苗栗縣
    警察局苗栗分局三義派出所警員）亦証稱：「我們有表明（警察）身分。我有看
    見一台車是紅色雪鐵龍，車上為二人，一是林煥松，一是甲○○。車子有停在麥
    當勞，後來又開至一、二百公尺遠」等語，經核三人所述情節尚屬一致。又公訴
    意旨稱：夥同另一真實姓名不詳綽號「文峰」之男子，共同竊盜云云，而惟一指
    述「文峰」之人龔太民既供陳「係我亂說的」「沒有這個人」等語，其他又無積
    極証據証明確有該男子存在，即無再將「文峰」論以共犯之必要，合先敘明。
三、按被告甲○○最後在審理中已供認伊等與龔太民確實是一起從家中出發，並非如
    被告林煥松供述是在路上遇到，讓其搭便車等情，已如前述，參諸：龔太民對甲
    ○○如何共同前往架網竊鴿己供陳明確；紅色雪鐵龍轎車係龔太民與被害人在電
    話中事先約定，如非被告三人已計議妥當，將以該車為交通工具，否則，龔太民
    何能事前預卜先知取贖時必有便車可搭？是龔太民顯非偶然搭便車而出於邂逅甚
    明。又衡諸常情，取贖為犯罪行為，依通常情形，其事前均經規劃，如備妥交通
    工具、觀察地形、選擇適當交款地點及逃逸路線等，焉有以搭便車方式而單獨前
    往取贖之理？而觀諸前開龔太民之供述與証人証詞所敘情節，如以紅色雪鐵龍轎
    車為記號以供雙方識別、駕駛該車前往時不懸掛車牌俾免留下線索以防追查、選
    擇空曠僻之三義交流道為交款地點，便於發現有無警察埋伏及取款後逃逸等情
    ，顯經詳細規劃而非出於偶然。次如龔太民攜三尺長、二尺寬之鴿籠（未蒙布）
    置於行李廂，其上下車均須搬進、搬出，甲○○（身為駕駛）、林煥松（坐於前
    座，豈可能視而未見？又警察於前車窗命其二人下車，並大喊「不要動」，甚且
    被伊等加速拖行逾二十公尺，又豈可諉稱聽而未聞？綜上足證被告林煥松及甲○
    ○二人確與龔太民同心一體，共同前往取贖屬實，其二人所辯，伊等未參與、不
    知情云云，顯均係畏罪情虛之詞，無足採信，應以前揭証人之証述與龔太民之供
    詞為真實；此外，並有贓物領據、照片等附卷可資佐證，被告二人之犯行，堪以
    認定。
四、核被告甲○○、林煥松所為，均係犯刑法第三百四十六條第三項、第一項之恐嚇
    取財未遂罪。被告等與龔太民三人間，有犯意之聯絡，行為之分擔，均為共同正
    犯。其已著手於犯罪行為之實行而不遂，為未遂犯，應依刑法第二十六條規定減
    輕其刑。又被告甲○○與龔太民間，另犯刑法第三百二十條第一項之共同竊盜罪
    。前開恐嚇取財、竊盜二罪間，有方法、結果之牽連關係，為牽連犯，應從一重
    之恐嚇取財未遂罪處斷。爰審酌被告甲○○、林煥松二人犯罪之動機、目的、手
    段，犯罪所生之危害及犯罪後之態度等一切情狀，分別量處如主文第一項、第二
    項所示之刑，以示懲儆。又被告林煥松素行尚佳，前無犯罪紀錄，有本院被告全
    國前科紀錄表一紙在卷足憑，其因一時失慮，偶罹刑典，經此教訓後應知警惕，
    信無再犯之虞，本院認本案宣告之刑，以暫不執行為適當，爰併諭知緩刑三年，
    用勵自新。至扣案之鴿子八隻、現金八千元，非屬被告二人所有，並經發還被害
    人領取在卷，有贓物認領保管單四紙附卷可稽，爰不宣告沒收。
五、末按犯罪事實應依証據認定之，無証據不得推定其犯罪事實，刑事訴訟法第一百
    五十四條定有明文。又認定不利於被告之事實，須依積極証據，苟積極証據不足
    為不利於被告事實之認定時，即應為有利於被告之認定，更不必有何有利之証據
    ，最高法院三十年上字第八一六號著有判例，足資參照。本件公訴人另認被告林
    煥松與被告甲○○、龔太民共犯竊盜罪嫌；惟查，被告林煥松堅詞否認有竊盜
    犯行，而龔太民亦供陳：網鴿是伊與甲○○去架的網，鴿子是伊與甲○○二人去
    竊取的。林煥松雖確有參與恐嚇取財之犯行，但有無參與架網伊已不記得了等語
    。又龔太民固供稱伊是騎林煥松之機車去山上取鴿，但被告林煥松在本院審理中
    亦供陳：「（問：為何去洪之家中？）因為我要跟他去工作，我有騎機車去他家
    ，因機車放在洪家中，鑰匙沒有拔下來。我不知道龔有騎我的機車」等語，是尚
    不能僅以龔太民是騎林煥松之機車去山上取鴿，即遽認被告林煥松即已參與竊盜
    之犯行。其他又無積極証據足資証明被告林煥松，除參與恐嚇取財之部分外另
    有何竊盜犯行，其犯罪即屬不能証明，茲因公訴人既就被告本部分之犯嫌，與前
    開恐嚇取財未遂之有罪部分為裁判上一罪關係而起訴，爰不另為無罪之諭知。
六、又移送併辦意旨以鍾享穆、徐嘉宏（本院另案審理中）於八十八年七月上旬某日
    起至同年八月三日止，在苗栗縣三義鄉雙潭村雙連潭山區，以架設網架網取不特
    定人所放飛賽鴿之方式，竊得徐擢村及其他不詳姓名之人所有之賽鴿二十二隻得
    手後，旋將竊得之賽鴿寄藏於知情之甲○○住處鴿籠，並由甲○○飼養，為警查
    獲，因認被告甲○○犯刑法第三百四十九條第二項之共同寄藏贓物罪嫌，而以
    該罪與前開恐嚇取財、竊盜罪間有連續犯之裁判上一罪關係移請併辦；惟查寄藏
    贓物罪與被告前開恐嚇取財未遂、寄藏贓物三罪間，犯意各別，行為互異，構成
    要件亦有不同，顯見被告該移送併辦之犯行，與本案並無連續犯之裁判上一罪關
    係，本院尚無從併案審判，爰將該併辦部分退回該署處理。
七、據上論斷，應依刑事訴訟法第二百九十九條第一項前段，刑法第二十八條、第三
    百四十六條第三項、第一項、第三百二十條第一項、第五十五條、第七十四條第
    一款，罰金罰鍰提高標準條例第一條前段，判決如主文。
中      華      民      國    八十九    年      五      月    二十四    日
                                      臺灣苗栗地方法院刑事庭
                                            法  官  楊  台  清
右正本證明與原本無異。
如不服本判決，應於送達後十日內向本院提出上訴狀(須附繕本)，上訴於台灣高等
法院台中分院。
                                             書記官  李  惠  雯
中      華      民      國    八十九    年      五      月    二十四    日
附錄論罪科刑法條
刑法第三百四十六條第一項、第三項
意圖為自己或第三人不法之所有，以恐嚇使人將本人或第三人之物交付者，處六月以
上五年以下有期徒刑，得併科一千元以下罰金。
前二項之未遂犯罰之。
刑法第三百二十條第一項：意圖為自己或第三人不法之所有，而竊取他人之動產者，
為竊盜罪，處五年以下有期徒刑、拘役或五百元以下罰金。


司法院資訊處製作；財團法人民間司法改革基金會備份。
